【裁判字號】    97,毒抗,712
【裁判日期】    970630
【裁判案由】    聲請強制戒治
【裁判全文】
臺灣高等法院臺中分院刑事裁定         97年度毒抗字第712號
抗  告  人  臺灣臺中地方法院檢察署檢察官
被      告  甲○○
上列抗告人因聲請強制戒治案件，不服臺灣臺中地方法院中華民
國97年6月3日裁定（97年度毒聲字第518 號），提起抗告，本院
裁定如下：
    主  文
抗告駁回。
    理  由
一、本件抗告意旨略以：本件被告之有無繼續施用毒品傾向證明
    書雖為詳細記載判定被告有無繼續施用毒品傾向之理由，但
    依其性質，應得類推適用刑事訴訟法第161條第2項之規定，
    由本署檢察官另行通知負責評估之醫師詳細補行填載理由，
    以茲補正。現該有無繼續施用毒品傾向評估標準紀錄表已由
    評分醫師補載具體理由說明，有醫師說明書1 紙可證。上開
    評估理由既已補正，仍請鈞院准予強制戒治之裁定等語。
二、按依據司法院89年12月26日（89）院台廳刑壹字第28888 號
    函所檢送法務部及行政院衛生署共同修正之「有無繼續施用
    毒品傾向評分標準評分說明手冊」，其評估項目分為「人格
    特質」、「臨床徵候」、「環境相關因素」三大項，其判定
    原則為：(1)總分60分以上判定為有繼續施用毒品傾向；(2)50
    分以下判定為無繼續施用毒品傾向；(3)51至59分由判定者再
    做整體評估後決定，若判定為有繼續施用毒品傾向需加註理
    由；(4)情形特殊之個案，在認為依上述分數判定原則不合適
    時，可依據實際之狀況詳實註明判定之理由，另為判定有或
    無繼續施用毒品傾向。次按刑事訴訟法第161 條已於民國91
    年2月8日修正公布，其第1 項規定：檢察官就被告犯罪事實
    ，應負舉證責任，並指出證明之方法。因此，檢察官對於起
    訴之犯罪事實，應負提出證據及說服之實質舉證責任。倘其
    所提出之證據，不足為被告有罪之積極證明，或其指出證明
    之方法，無從說服法院以形成被告有罪之心證，基於無罪推
    定之原則，自應為被告無罪判決之諭知。
三、經查：本件被告依照臺灣臺中看守所97年5 月21日中所衛字
    第0971200114號函附之「有無繼續施用毒品傾向評估標準紀
    錄表」及「有無繼續施用毒品傾向證明書」所載，其中「【
    人格特質】：『其他犯罪相關紀錄』共2筆，得4分」，經評
    估後合計得61分。惟被告除於86年間因違反肅清煙毒條例，
    經法院判處有期徒刑3年2月確定外，並無其他經法院判處有
    罪之犯罪紀錄，此有臺灣高等法院被告前案紀錄表、臺灣高
    等法院裁判有罪簡列表各1 份在卷可按。而上述違反肅清煙
    毒條例之紀錄已列入『毒品犯罪相關司法紀錄』項下評分，
    從而，上開「有無繼續施用毒品傾向評估標準紀錄表」中關
    於『其他犯罪相關紀錄』之評分即有疑義。倘扣除該項得分
    ，被告之得分應為57分，介於50分至60分之間，依上開「有
    無繼續施用毒品傾向評估標準評分說明手冊」之規定，如要
    援引判定原則第三點之規定，需由判定者再做整體評估後決
    定，若判定為有繼續施用毒品傾向需加註理由。然上開「有
    無繼續施用毒品傾向證明書」詳細說明欄僅抽象記載：「一
    級毒品使用，病識感不佳，社會支持系統較差」，尚難認已
    依據實際之狀況詳實註明判定之理由，無法使原審形成被告
    有繼續施用毒品傾向之心證，原審認其已失判斷之依據，駁
    回抗告人之聲請，核無違誤。又抗告人嗣後雖通知負責評估
    之醫師詳細補行填載理由，惟本院僅能就原審裁定是否違誤
    加以審酌，是本件未詳細記載判定被告有繼續施用毒品傾向
    理由之瑕疵，無從補正，抗告人雖提出臺灣臺中看守所附設
    勒戒處前於97年5月5日出具之證明書影印本詳細說明欄有補
    載理由，惟仍不影響原裁定之合法正當，故本件抗告為無理
    由，應予駁回。
四、據上論結，應依刑事訴訟法第412條，裁定如主文。
中    華    民    國    97    年    6     月    30    日
            刑事第七庭    審判長法  官  林  榮  龍
                                法  官  江  錫  麟
                                法  官  張  惠  立
上列正本證明與原本無異。
不得再抗告。
                                書記官  陳  慈  傳
中    華    民    國    97    年    6     月    30    日


司法院資訊處製作；財團法人民間司法改革基金會備份。
